【裁判字號】    90,訴,1582
【裁判日期】    901207
【裁判案由】    毒品危害防制條例
【裁判全文】
台灣桃園地方法院刑事判決                          九十年度訴字第一五八二號
    公  訴  人  臺灣桃園地方法院檢察署檢察官
    被      告  甲○○
右列被告因違反毒品危害防制條例案件，經檢察官提起公訴（九十年毒偵字第一二七
七號），本院判決如左：
    主  文
甲○○連續施用第一級毒品，處有期徒刑捌月，扣案之第一級毒品海洛因捌小包（驗
餘淨重零點肆柒公克）沒收銷燬之；又連續施用第二級毒品，處有期徒刑柒月，扣案
之第二級毒品安非他命陸小包（驗餘淨重玖點玖陸壹公克）沒收銷燬之；應執行有
期徒刑壹年壹月，扣案之第一級毒品海洛因捌小包（驗餘淨重零點肆柒公克）、第二
級毒品安非他命陸小包（驗餘淨重玖點玖陸壹公克）沒收銷燬之。
    事  實
一、甲○○前因施用第二級毒品安非他命案件，經本院以八十七年度毒聲字第一三九
    號裁定送觀察、勒戒後，認無繼續施用毒品之傾向，由台灣桃園地方法院檢察署
    檢察官於民國八十七年六月二十九日以八十七年度偵字第七九三九號為不起訴處
    分確定。嗣又因施用第二級毒品安非他命案件，經本院以八十七年度毒聲字第一
    五五三號號裁定送觀察、勒戒後，認有繼續施用毒品之傾向，由本院於八十七年
    十一月十日以八十七年毒聲字第二七二六號裁定令入戒治處所施以強制戒治一年
    ，而於八十九年七月一日經執行強制戒治完畢，並經本院於八十九年三月八日以
    八十八年度壢簡字第一二六○號判決有期徒刑六月，而於八十九年五月十五日確
    定。
二、甲○○仍不知警惕，又基於施用第二級毒品安非他命之概括犯意，自八十九年七
    月四日起，至九十年三月二十九日下午二時許止，連續在桃園縣龜山鄉山頂村七
    鄰莒光十二號住處及姓名年籍不詳友人位於桃園縣桃園市○○路租屋處等地，以
    將安非他命置於吸食器內，再以火烤成煙吸食之方式，施用安非他命，平均每日
    施用一次。
三、甲○○另基於施用第一級毒品海洛因之概括犯意，自八十九年九月中旬某日起，
    至九十年三月三十一日晚間八時許回溯一百二十小時前某刻止，在上址等地，以
    將海洛因滲入香煙之方式，施用第一級毒品海洛因，平均每二日施用一次。嗣於
    九十年三月三十一日下午五時二十分（起訴書誤載為「二」時）許，在桃園縣桃
    園市○○路二七三號前為警查獲，並扣得第一級毒品海洛因八小包（驗餘淨重０
    ‧四七公克）、第二級毒品安非他命六小包（驗餘淨重九‧九六三一公克）。
四、案經桃園縣警察局桃園分局報告台灣桃園地方法院檢察署檢察官偵查起訴。
    理  由
一、右揭犯罪事實，迭據被告甲○○於警、偵訊及本院審理中坦承不諱，且有前揭毒
    品扣案足佐，而查獲被告時所採集之尿液，經送驗結果呈甲基安非他命陽性反應
    ，此有桃園縣衛生局九十年四月九日之不法藥物尿液檢定書、法務部調查局九十
    年八月二十日之檢驗通知書各一紙附卷足憑；扣案之毒品中，白粉八包均含第一
    級毒品海洛因成分；顆粒六包則含甲基安非他命成分，分別有法務部調查局九十
    年四月二十五日之檢驗通知書及憲兵司令部刑事鑑識中心九十年十月十五日（９
    ０）綱得字第一三五八一號鑑定通知書各一紙附卷可參，堪認其自白施用第一級
    毒品海洛因與第二級毒品安非他命之犯行與事實相符。被告雖自白於九十年三月
    二十九日最後一次施用海洛因云云，惟按初次施用毒品者，經人體代謝作用於八
    小時內即有約百分之八十之量排出，二十四小時之後，即有約剩餘量之百分之九
    十再排出，七十二小時之後仍有殘餘微量排出，吸用者個人體質不同，其排出時
    間亦會有所差異，尤其成癮者（抗藥性強）其於吸食後一百二十小時內所採之尿
    液，配合較具公信力之儀器（如氣相質譜儀），仍可能被檢測出；再按海洛因係
    嗎啡經化學合成之半人工合成品，其藥（毒）性高於嗎啡，經施打或吸食後經人
    體代謝作用而分解成藥（毒）性較低之嗎啡，而於尿液中被檢測出，故吸食或施
    打海洛因或嗎啡在尿液中，均以嗎啡形態被檢測出，此有憲兵司令部八十年三月
    二十五日（八０）鑑驗字第０九九九號函一份附卷可稽。經查，被告於為警查獲
    後所採得之尿液，經送鑑定及覆驗結果，均僅呈甲基安非他命陽性反應，至於嗎
    啡則呈陰性反應，有上開桃園縣衛生局之不法藥物尿液檢定書及法務部調查局之
    檢驗通知書各一紙附卷足稽，是依上函所示，應認被告確於採尿時即九十年三月
    三十一日晚間八時三十分許，回溯一百二十小時期間內某刻並未有施用第一級毒
    品海洛因之犯行，是本件應可認定被告係於被查獲後採尿時即九十年三月三十一
    日下午八時許回溯一百二十小時前之某刻，最後一次施用海洛因，附此敘明。被
    告曾因施用第二級毒品安非他命案件，經本院以八十七年度毒聲字第一三九號裁
    定送觀察、勒戒後，認無繼續施用毒品之傾向，由台灣桃園地方法院檢察署檢察
    官於八十七年六月二十九日以八十七年度偵字第七九三九號為不起訴處分確定。
    嗣又因施用第二級毒品安非他命案件，經本院以八十七年度毒聲字第一五五三號
    號裁定送觀察、勒戒後，認有繼續施用毒品之傾向，由本院於八十七年十一月十
    日以八十七年毒聲字第二七二六號裁定令入戒治處所施以強制戒治一年，而於八
    十九年七月一日經執行強制戒治完畢，並經本院於八十九年三月八日以八十八年
    度壢簡字第一二六○號判決有期徒刑六月，而於八十九年五月十五日確定，此有
    台灣桃園地方法院檢察署檢察官八十七年度偵字第七九三九號不起訴處分書、臺
    灣桃園地方法院檢察署刑案資料查註紀錄表、臺灣高等法院被告全國前案紀錄表
    、臺灣桃園地方法院法務部在監在押資料表各一份附卷足憑。從而其係先後犯毒
    品案件，而分經不起訴處分及判決有期徒刑四月確定後，於五年內三犯本件毒品
    危害防制條例第十條之罪。本件事證已臻明確，被告犯行洵堪認定。
二、核被告甲○○所為，係犯毒品危害防制條例第十條第一項、第二項之罪。其持有
    毒品之低度行為為施用毒品之高度行為所吸收，均不另論罪。被告先後多次施用
    第一級、第二級毒品之犯行，均時間緊接，犯罪構成要件相同，顯係各基於概括
    犯意為之，均為連續犯，均應論以一罪，並均依法加重其刑。被告所犯上開施用
    第一級毒品、第二級毒品二罪間，犯意各別，行為互異，應予分論併罰。爰審酌
    被告犯罪之動機、方法、所為限於戕害其個人之身心健康，尚未生危害於社會大
    眾、已三犯施用毒品罪、犯後坦承不諱態度尚稱良好等一切情狀，分別量處如主
    文所示之刑，並定其應執行之刑。
三、扣案之第一級毒品海洛因八小包（驗餘淨重０‧四七公克）、第二級毒品安非他
    命六小包（驗餘淨重九‧九六三一公克），係查獲之毒品，應依毒品危害防制條
    例第十八條第一項規定沒收銷燬之。
四、公訴意旨另以：被告甲○○另基於概括犯意，自九十年三月二十六日晚間八時三
    十分許（即採尿時回溯一百二十小時）起，至九十年三月二十九日止，連續在其
    桃園縣龜山鄉山頂村七鄰莒光十二號住處，非法施用第一級毒品海洛因，為警於
    九十年三月三十一日下午二時許，在桃園縣桃園市○○路二七三號前查獲，並扣
    得第一級毒品海洛因八包共計毛重二．四公克，因認被告涉犯毒品危害防制條例
    第十條第一項之連續施用第一級毒品罪嫌云云。按犯罪事實應依證據認定之，無
    證據不得推定其犯罪事實；被告之自白，不得作為有罪判決之唯一證據，仍應調
    查其他必要之證據，以察其是否與事實相符；且不能證明被告犯罪者，應諭知無
    罪之判決，刑事訴訟法第一百五十四條、第一百五十六條第二項、第三百零一條
    第一項定有明文。又認定不利於被告之事實，須依積極證據，積極證據不足為不
    利於被告事實之認定時，即應為有利於被告之認定，更不必有何有利之證據；又
    犯罪事實之認定，應憑真實之證據，倘證據是否真實尚欠明顯，自難以擬制推測
    之方法，為其判斷之基礎，最高法院三十年度上字第八一六號、五十三年台上字
    第六五六號判例可資參照。公訴人認被告有此犯行，無非係以被告之自白及扣案
    之上揭毒品為其論據，訊據被告亦不否認有此犯行。惟查，被告於九十年三月三
    十一日晚間八時許採尿時回溯一百二十小時之期間內並無施用第一級毒品海洛因
    之犯行，已詳如前述，則被告自白最後於九十年三月二十九日下午三時許施用第
    一級毒品海洛因一次之犯行，經核與事實不符，尚難採為認定被告此部分犯行之
    基礎。此外，本院復查無其他積極證據足資證明被告犯有公訴人上開所指訴之罪
    名，揆諸前開法條及判例意旨，即屬不能證明被告犯罪，原應為無罪之諭知，惟
    公訴意旨認此部分與前開有罪部分有連續犯之裁判上一罪關係，爰不另為無罪之
    諭知，附此敘明。
據上論斷，應依刑事訴訟法第二百九十九條第一項前段，毒品危害防制條例第十條第
一項、第二項、第十八條第一項前段，刑法第十一條前段、第五十六條、第五十一條
第五款，判決如主文。
本案經檢察官洪景明到庭執行職務。
中      華      民      國    九十      年     十二     月      七      日
                                   台灣桃園地方法院刑事第一庭
                                       審判長法  官   吳爭奇
                                             法  官   胡芷瑜
                                             法  官   范明達
右正本證明與原本無異。
如不服本判決，應於判決送達後十日內向本院提出上訴狀（應附繕本），上訴於臺灣
高等法院。
                                             書記官   孫立文
中        華        民   國   九十   年   十二   月    十    日
附論罪科刑依據之法條：
毒品危害防制條例第十條
施用第一級毒品者，處六月以上五年以下有期徒刑。
施用第二級毒品者，處三年以下有期徒刑。


司法院資訊處製作；財團法人民間司法改革基金會備份。
